【裁判字號】    92,易,1017
【裁判日期】    920306
【裁判案由】    妨害兵役
【裁判全文】
臺灣臺中地方法院刑事判決                        九十二年度易字第一一七號
    公  訴  人  臺灣臺中地方法院檢察署檢察官
    被      告  乙○○
右列被告因妨害兵役案件，經檢察官聲請以簡易判決處刑（九十二年度偵字第六一八
號)，本院認為不宜以簡易判決處刑應適用通常程序審理並判決如左：
    主  文
乙○○無罪。
    理  由
一、本件公訴意旨如附件聲請簡易判決處刑書所載。
二、按犯罪事實應依證據認定之，無證據不得推定其犯罪事實，又不能證明被告犯罪
    者，應為無罪判決之諭知，刑事訴訟法第一百五十四條、第三百零一條第一項定
    有明文。又認定不利於被告之證據須依積極證據，苟積極證據不足為不利於被告
    事實之認定時，即應為有利被告之認定，更不必有何有利之證據，最高法院三十
    年上字第八一六號判例可資參照。
三、公訴人係以被告意圖避免教育召集，無故逾應召期限二日，而犯修正後妨害兵役
    治罪條例第六條第一項第四款之罪，然查查本件台中市團管區司令部所發指定被
    告應於九十一年六月二十八前往高雄縣林園鄉先鋒營區報到之召集令係點閱召集
    令，此有原召集令受領回執附於偵查卷可稽，而被告固然不否認有收受點閱召集
    令惟沒有到營報到之事實，但辯解稱當日從台中搭車南下高雄，因為在車上睡覺
    睡過頭，以致於錯過報到之時間而沒有報到，其無避免點閱召集之意圖。
四、查公訴人認為被告係意圖避免教育召集，無故逾應召期限二日，而犯修正後妨害
    兵役治罪條例第六條第一項第四款之罪，然依前所述，被告所收受者乃點閱召集
    令，而非教育召集令，是被告縱然沒有按期前往營區報到，也不構成修正後妨害
    兵役治罪條例第六條第一項第四款之罪；再查，妨害兵役治罪條例業於九十一年
    六月二十六日修正公布，並自同年月二十八日起施行，修正後之妨害兵役治罪條
    例第十條第一項增訂「意圖避免召集處理」之構成要件，同法條第三項則規定：
    「後備軍人犯第一項之罪，．．致使召集令無法送達者，以意圖避免召集論；分
    別依第五條．．科刑」，是其罪之構成，自亦以有避免召集之意圖為主觀要件甚
    明。顯然修正後妨害兵役治罪條例第十條第三項、第一項第三款之罪係屬刑事法
    上之目的犯，倘行為人並無避免召集處理之意圖，即不得遽以該罪相繩。被告固
    然不否認有收受點閱召集令惟沒有到營報到之事實，但辯解稱當日從台中搭車南
    下高雄，因為在車上睡覺睡過頭，以致於錯過報到之時間而沒有報到，其無避免
    點閱召集之意圖。經查被告於錯過報到時間之後，隨即返回高雄老家探望其父母
    親，並向其父親陳福源說明，於返回台中之後，也向其兄長陳彥男說明，此經本
    院隔離訊問證人陳福源、陳彥男屬實，是被告主觀上應無避免召集處理之意圖，
    另查被告之居住處所並沒有遷移，非居住處所遷移無故不依規定申報，故其行為
    也不構成修正後妨害兵役治罪條例第十條第三項、第一項第三款之罪。
五、綜上所述，被告之辯解應可採信，此外復查無其他積極之證據足以證明被告有何
    公訴人所指妨害兵役之犯行，既不能證明被告犯罪，爰依法為無罪判決之諭知。
據上論斷，應依刑事訴訟法第四百五十二條、第三百零一條第一項，判決如主文。
中     華     民     國     九十二     年     七     月     二十五     日
                                      法  官    李添興
右正本證明與原本無異。
如不服本判決，應於判決送達後十日內向本院提出上訴狀，上訴於臺灣高等法院臺中
分院( 須附繕本 )。
                                      書記官
中     華     民     國     九十二     年     七     月     二十五     日
附件
臺灣臺中地方法院檢察署檢察官聲請簡易判決處刑書    九十二年度偵字第六一八號
    被      告  乙○○  男二十八歲（民國○○○年○月○○○日生）
                        住台中市○區○○路三０六巷十號十一樓之十一
                        身分證統一編號：Ｓ一二四二一二三八號
右列被告因妨害兵役案件，已經偵查終結，認為宜以簡易判決處刑，茲將犯罪事實及
證據並所犯法條，分敘如左：
一、犯罪事實：乙○○係後備軍人，於民國九十一年六月二十五日十一時，回到台中
    市○區○○路三０六巷十號十一樓之十一家中，收受臺中市團管區司令部所發，
    指定應於九十一年六月二十八日前往高雄縣林園鄉○○路一號先鋒營區報到之點
    閱召集令後，明知應於上開期日報到，竟意圖避免教育召集，無故逾應召期限二
    日。案經台中市團管區司令部移送偵辦。
二、證據：（一）被告乙○○經合法傳喚未到庭。
          （二）證人即台中市第一分局大誠派出所警員戴志宏於偵查中證述。
          （三）原召集令回執、未報到應召員遷出未報年籍表、召集令交付通知書
                各一份附卷可稽。
三、所犯法條：依修正後妨害兵役治罪條例第六條第一項第四款。
四、依刑事訴訟法第四百五十一條第一項聲請逕以簡易判決處刑。
    此  致
臺灣臺中地方法院台中簡易庭
中      華      民      國    九十二    年      三      月      六      日
                                        檢  察  官  甲○○
右正本證明與原本無異
中      華      民      國    九十二    年      三      月     十八     日
                                        書  記  官  陳盈志
附錄法條：
妨害兵役治罪條例第六條
意圖避免教育召集或勤務召集，而有下列行為之一者，處三年以下有期徒
刑：
一  捏造免役、除役、轉役或免除召集原因者。
二  毀傷身體者。
三  拒絕接受召集令者。
四  應受召集，無故逾應召期限二日者。
五  使人頂替本人應召者。
無故不參加點閱召集，或意圖避免點閱召集，而有前項第一款至第三款及
第五款行為之一者，處一年以下有期徒刑、拘役或科新臺幣九萬元以下罰
金。
國民兵為避免應召集輔助軍事勤務犯第一項之罪者，處三年以下有期徒刑
。


司法院資訊處製作；財團法人民間司法改革基金會備份。
